臺北高等行政法院裁定
                                      100年度訴字第796號
原      告　闕智盛
訴訟代理人　蔡進良　律師
被      告　臺北市松山地政事務所
代　表　人　林健智（主任）住同上
訴訟代理人　江志奇
          　林欽賜
參加人      林永鍾
上列原告與被告間有關土地登記事務事件，本院裁定如下：
　　主  文
參加人林永鍾應獨立參加本件訴訟。
　　理  由
一、按行政法院認為訴訟之結果，第三人之權利或法律上利益將
    受損害者，得依職權命其獨立參加訴訟，行政訴訟法第42條
    第3項準用同條第1項定有明文。
二、原告及案外人謝博志、闕淑潔及闕智誠等人共有之臺北市○
    ○區○○段○ ○段59建號建物（門牌：臺北市○○區○○街
    10號；下稱系爭建物），係於民國39年4 月11日辦竣建物所
    有權第一次登記，基地坐落原為重測前南港三重埔段630-4
    地號土地，該土地於68年間因地籍圖重測，改編為臺北市○
    ○區○○段○ ○段369 地號。嗣原告兼案外人闕淑潔、闕智
    誠之代理人以被告99年2 月9 日收件南港建字第229 號建物
    測量及標示變更登記申請書，申辦系爭建物基地號勘查及基
    地號變更登記，經被告派員現場勘查並依土地及建物相關登
    記沿革，認系爭建物實際坐落於臺北市○○區○○段○ ○段
    374-1 地號土地（下稱374-1 地號土地），基地坐落地號確
    有不符，經查係前揭重測前南港三重埔段630-4 地號土地於
    57年間再分割出同段630-14至630-27地號，其中63 0-20 地
    號土地重測後改編為臺北市○○區○○段○ ○段374 地號土
    地，嗣於77年間上開374 地號復因分割增加374-1 地號時，
    均未併同申請地上建物基地號變更登記，致系爭建物基地坐
    落仍登記為臺北市○○區○○段○ ○段369 地號土地，而生
    實際坐落土地地號與登記地號不符之情形。被告乃以99年2
    月23日北市松地二字第09930279400 號函，通知系爭建物實
    際坐落之374-1 地號土地當時之所有權人東森電視事業股份
    有限公司（下稱東森公司），就系爭建物基地號登記不符乙
    案表示意見。嗣後東森公司業已對系爭建物所有權人提起拆
    屋還地訴訟，經臺灣士林地方法院以98年度重訴字第416 號
    審理中，目前兩造間有爭執，因此對上開基地號變更登記案
    提出異議。被告爰審認本案原告與前開374-1 地號土地當時
    之所有權人東森公司間有爭執，乃依土地登記規則第57條第
    1 項第3 款規定，以99年3 月30日099 南港字033900號駁回
    通知書駁回其登記申請案。嗣原告兼案外人闕淑潔、闕智誠
    之代理人復以被告99年4 月13日收件南港字第4044號土地登
    記申請書，申辦系爭建物基地號變更登記，因374-1 地號土
    地之所有權已因買賣移轉登記為參加人林永鍾所有，且前開
    東森公司與原告等之拆屋還地訴訟業由參加人林永鍾具狀聲
    明承受訴訟，訴訟尚在進行中，被告爰審認原告與申請登記
    之法律關係有關之權利關係人間有爭執，乃再依土地登記規
    則第57條第1 項第3 款規定，以99年5 月4 日099 南港字04
    0440號駁回通知書駁回其登記申請案。原告不服，於99 年6
    月4 日向臺北市政府提起訴願，經臺北市政府以99年9 月24
    日府訴字第09970106700 號訴願決定：「原處分撤銷，由被
    告於決定書送達之次日起50日內另為處分。」被告爰依臺北
    市政府上開訴願決定撤銷意旨重新勘查，發現原告所指建物
    為未張貼門牌號之磚造平房，坐落土地為南港段2 小段374-
    1 地號，與坐落南港段2 小段375 地號上門牌中南街12號房
    屋右後側相連通，無獨立之出入口，均由中南街12號門口進
    出，且面積與登記簿所載略有不符；則該建物是否與登記資
    料所示為同一建物尚有疑義，仍待釐清。而被告就前揭疑義
    未經函請原告等釐清，即逕予核發建物測量成果圖，遂依行
    政程序法第117 條規定，以99年10月21日北市松地二字第
    09931761440 號函撤銷其於99年3 月29日核發之南港建字第
    229 號建物測量成果圖，原測量申請案回復審查作業。原告
    不服，提起訴願。又於前開基地號勘查申請案回復審查作業
    後，就原告申請建物基地號勘查部分，被告嗣以99年10月21
    日松山補字第000299號補正通知書載明補正事項通知原告略
    以，本案中南街10號門牌張貼於同地段61建號建物，申請人
    （即原告）指界建物未張貼門牌號亦無獨立之出入口，必需
    經鄰房中南街12號始得進出，且面積與登記簿所載略有不符
    ，該建物是否與登記資料所示為同一建物尚有疑義，請其於
    接到通知之日起15日內釐清上開疑義並補正。原告雖於99
    年11月5 日函復，惟因被告認尚不足證明系爭申請勘測之建
    物與登記資料所示為同一建物，爰以原告未依前揭補正事項
    完全補正為由，而依地籍測量實施規則第26 8條規定準用第
    213 條第1 項第3 款規定，以99年11月11日松山駁字第0001
    22號駁回通知書駁回原告之申請。原告不服，提起訴願。另
    被告以99年10月21日松山補字第000299號補正通知書通知原
    告補正同時，就原告申請建物基地號變更登記部分，亦以同
    年月日099 南港字第040440號土地登記案件補正通知書載明
    應補正事項，通知原告於接到通知之日起15日內補正，原告
    雖於99年11月5 日就部分事項補正，惟仍經被告審認其未照
    補正事項完全補正，並依土地登記規則第57條第1 項第4 款
    規定，以99年11月11日099 南港字第040440號土地登記案件
    駁回通知書駁回原告建物基地號變更登記之申請。原告不服
    ，一併提起訴願，遭經駁回，遂向本院提起本件行政訴訟。
三、查原告主張系爭建物基地應係374-1 地號土地，而該地號之
    土地所有權已因買賣移轉登記為參加人林永鍾所有，有臺北
    市土地登記謄本附本院卷可稽。本院認本件訴訟之結果，參
    加人之權利或法律上之利益將受損害，本院自得依上開條文
    之規定，准許參加人獨立參加本件訴訟，爰裁定如主文。
中　　華　　民　　國　　100　 年　　9　　 月　　29　　日
                    臺北高等行政法院第七庭
                              審判長法  官  黃秋鴻
                                    法  官  蔡紹良
                                    法  官　畢乃俊
上為正本係照原本作成。
不得聲明不服。
中　　華　　民　　國　　100　 年　　9　　 月　　29　　日
                                    書記官  簡若芸